【裁判字號】    97,交抗,210
【裁判日期】    970910
【裁判案由】    聲明異議
【裁判全文】
臺灣高等法院臺南分院交通事件裁定  九十七年度交抗字第二一０號
抗  告  人
即受處分人  豐億交通事業有限公司
法定代理人  甲○○
上列抗告人因違反道路交通管理處罰條例案件，不服臺灣雲林地
方法院，中華民國九十七年八月七日所為裁定（九十七年交聲字
第一三一號），提起抗告，本院裁定如下：
    主    文
抗告駁回。
    理    由
一、抗告意旨略以：抗告人所有之８５８－ＨＲ號係聯結ＭＶ－
    ２５號全拖車至林班竹木材裝載竹木，前後皆有裝載竹木，
    並非拖行空車，藉此逃避法規，以山區林產之運輸不如都市
    便利，無地磅可以先行過磅，再加以均分裝載。況全拖車之
    動力來源全部係由前車供給，設想若前車總重二十六公噸，
    後拖車總重二十公噸，也有實質的行車安全顧慮。近年來油
    費高漲，全台經濟環境不佳，民眾生活不易，本件８５８－
    ＨＲ號曳引車確有裝載不均之事實，原處分機關依道路交通
    管理處罰條例第二十九條之二第三項裁處，未依道路交通管
    理處罰條例第二十九條第一項第四款規定裁處，令抗告人無
    所適從。為此，提起抗告云云。
二、按「汽車裝載貨物超過核定之總重量、總聯結重量者，處汽
    車所有人罰鍰，並記汽車違規紀錄一次，．．」、「有前二
    項規定之情形者，應責令改正或當場禁止通行，並處新臺幣
    一萬元罰鍰，超載十公噸以下者，以總超載部分，每一公噸
    加罰新臺幣一千元；超載逾十公噸至二十公噸以下者，以總
    超載部分，每一公噸加罰新臺幣二千元；．．未滿一公噸以
    一公噸計算。」道路交通管理處罰條例第二十九條之二第一
    項、第三項分別定有明文。
三、經查：
(一)抗告人即受處分人所有之８５８－ＨＲ號車為營業大貨曳引
    車，牽引拖曳ＭＶ－２５號全拖車，於民國（下同）九十七
    年四月二十九日十八時三十分，行經在國道一號南下第１１
    ７公里路段時，經警過磅，個別過磅，８５８－ＨＲ號車為
    營業大貨曳引車磅得總重為三十三．八八公噸，核定總重二
    十六公噸，超載七．八八公噸，為內政部警政署國道公路警
    察局員警當場掣單舉發一情，為抗告人不爭執，並有內政部
    警政署國道公路警察局公警局交字Z00000000號舉發違反道
    路交通管理事件通知單、交通部公路總局嘉義區監理所雲林
    監理站雲監裁字第七二－Ｚ00000000號違反道路交
    通管理事件裁決書附卷可稽。
(二)雖抗告人所有之８５８－ＨＲ號車為營業大貨曳引車磅得總
    重為三十三．八八公噸（空車十一公噸，核定總重二十六公
    噸，載重十五公噸），而ＭＶ－２５號全拖車磅得總重五．
    六八公噸（見舉發單原本左上角之附記，空車三．六公噸，
    核定總重二十公噸，載重十六．四公噸），總聯結重量為三
    十九．五六公噸（依道路交通安全規則第二條第一項第十九
    款規定：「總聯結重，係指曳引車及拖車之車重與載重之全
    部重量」），並未逾越核定總聯結重量為四十六公噸，有舉
    發單原本及照片二張、該車行車執照影本及汽車車籍查詢資
    料在卷可稽（見原審卷第四、九、十二、二十一、二十二頁
    ），然道路交通管理處罰條例第二十九條之二第一項，除處
    罰汽車裝載貨物超過總聯結重量外，另處罰「汽車裝載貨物
    超過核定之總重量」即曳引車除本車加連結曳引之總裝載不
    可超過「總聯結重量」外，扣除其所聯結曳引之車輛，曳引
    車本身亦不可裝載超過本車「核定之總重量」。而本件８５
    ８－ＨＲ號曳引車，核重為二十六公噸，經過磅測得總重為
    三十三．八八公噸，超重七．八八公噸，已超過該曳引車裝
    載核定之總重量，合於上開條例第二十九條之二第一項規定
    之違規載重情形，即應依該條例第二十九條之二第三項，予
    以處罰。
四、綜上所述，抗告人所有之上開曳引車裝載貨物超重七．八八
    公噸之違規事實，足可認定。原審以原處分機關依前開道路
    交通管理處罰條例第二十九條之二第三項規定，裁處抗告人
    罰鍰新台幣一萬八千元，並記汽車違規紀錄一次，洵無違誤
    ，依法裁定駁回抗告人聲明異議。本院經核原裁定認事用法
    ，洵屬適法。抗告人抗告指稱：本件違規情形，係屬道路交
    通管理處罰條例第二十九條第一項第四款之「貨車或聯結汽
    車之裝載，不依規定。」云云，惟該條例第二十九條第一項
    第四款規定之「貨車或聯結汽車之裝載，不依規定。」係指
    違法除道路交通管理處罰條例各條項明文規定之違規情形外
    之其他規定（包括其他交通法令之相關規定者）。本件抗告
    人所有之８５８－ＨＲ號曳引車裝載超重情形，既屬符合道
    路交通管理處罰條例第二十九條之二第一項之違規情形，即
    應依同條第三項規定處罰，而不適用該條例第二十九條第一
    項第四款處罰。抗告人主張應適用上開道路交通管理處罰條
    例第二十九條第一項之規定，顯係誤解法令，執此指摘原裁
    定不當，非有理由，應予駁回。
五、據上論斷，應依道路交通案件處理辦法第二十六條，刑事訴
    訟法第四百十二條，裁定如主文。
中    華    民    國    97    年    9     月    10    日
                    刑事第一庭審判長法官  黃  崑  宗
                                    法官  王  明  宏
                                    法官  蔡  長  林
以上正本證明與原本無異。
不得再抗告。
                                  書記官  李  培  薇
中    華    民    國    97    年    9     月    11    日


司法院資訊處製作；財團法人民間司法改革基金會備份。
